臺灣臺中地方法院刑事判決　　　　　　　99年度易字第1949號
公　訴　人　臺灣臺中地方法院檢察署檢察官
被　　　告　蘇新景
選任辯護人　陳淑卿律師
上列被告因詐欺案件，經檢察官提起公訴（99年度偵字第3099號
、第11128號），暨追加起訴（99年度偵字第23181號），本院判
決如下：
    主    文
蘇新景共同犯詐欺取財罪共伍罪，每罪各處有期徒刑肆月，如易
科罰金均以新台幣壹仟元折算壹日；又共同犯詐欺取財未遂罪，
處有期徒刑貳月，如易科罰金以新台幣壹仟元折算壹日，扣案之
門號為0000000000號及0000000000號之NOKIA廠牌行動電話共貳
支（含各該門號SIM卡共貳枚）均沒收。應執行有期徒刑壹年陸
月，如易科罰金以新台幣壹仟元折算壹日，緩刑年。扣案之門
號為0000000000號及0000000000號之NOKIA廠牌行動電話共貳支
（含各該門號SIM卡共貳枚）均沒收。
    犯罪事實
一、緣蘇新景因結識真實姓名年籍均不詳，綽號為「阿銘」之成
    年男子，得知代為領取他人金融機構帳戶資料之包裹可獲利
    之訊息；其明知金融機構存款帳戶係個人理財之重要工具，
    攸關個人財產、信用之表徵，已能預見一般人理應不會貿然
    將所有之金融機構帳戶資料交付予他人使用；且若係向他人
    蒐集金融機構帳戶資料使用者，即有以所蒐集之帳戶資料供
    作其財產犯罪用途，利用於取得贓款及掩飾犯行不易遭人追
    查之可能，而對於前往蒐集之他人金融機構帳戶資料縱係遭
    人詐騙而來，或將該帳戶資料交予其他不詳之人使用，將利
    用作為詐欺取財之工具亦不違背其本意之不確定故意，竟因
    缺錢花用，而自民國99年1月間起，與「阿銘」及其所屬詐
    欺集團成員共同基於意圖為自己不法所有之犯意聯絡，約定
    由該詐騙集團成員先撥打電話告知可代為申辦貸款之訊息以
    誘騙民眾提供金融機構帳戶存摺、金融卡、密碼；復以每次
    新台幣（下同）1500元之代價，由「阿銘」夥同蘇新景，或
    由「阿銘」以交付予蘇新景持用之0000000000號行動電話指
    示蘇新景前往指定地點，收取欲申辦貸款之人所寄交之金融
    機構帳戶存摺、金融卡及密碼；再將該等資料交付予「阿銘
    」及其所屬之詐騙集團成員作為詐欺犯罪工具，蘇新景即以
    上開方式參與「阿銘」及其所屬詐欺集團之行為分工，而共
    同為下列詐欺取財之犯行：
（一）於99年1月11日，由該詐欺集團某成員自稱為「林代書」
      ，並以電話向李權哲佯稱：受渣打國際商業銀行委託，可
      為其辦理信用貸款，惟其須先交付所使用之金融帳戶存摺
      、金融卡及密碼，以便製作資金進出紀錄，順利貸得款項
      云云，致李權哲陷於錯誤，於同年1月14日將所有之合作
      金庫商業銀行精武分行第000-0000000000000號帳戶（下
      稱合庫精武分行帳戶）、京城商業銀行文心分行第000000
      000000號帳戶（下稱京城銀行帳戶）及中國信託商業銀行
      帳戶之存摺、金融卡及密碼等物以統一宅急便寄交予「林
      代書」所指示之銀行人員「劉勝隆」，再由「阿銘」於翌
      日與統一宅急便人員聯繫後，由蘇新景駕駛其所有之藍色
      福斯自小客車搭載「阿銘」前往臺中市○○路與文心路口
      領取李權哲之上開存摺、金融卡及密碼等物。
（二）又「阿銘」及其所屬詐欺集團成員取得李權哲上開合庫精
      武分行帳戶資料後，旋於99年1月16日16時35分許及同日
      16時59分許，由該詐欺集團成員分別假冒係奇摩拍賣網站
      人員及新光銀行行員，以電話向林忠億佯稱：其於網路購
      物，將付款方式誤勾為分期付款，需至提款機操作，以免
      被重複扣款等語，致林忠億陷於錯誤，於同年1月17日17
      時11分許，依指示前往自動櫃員機操作而匯款1萬6123元
      至李權哲上開合庫精武分行帳戶內。
（三）復於99年1月17日15時52分許，由該詐欺集團成員分別假
      冒係梅梅露拍賣網員工及中國信託銀行行員，以電話向林
      儀柔謊稱：林儀柔上網購買衣服，誤將價金設定為分期扣
      款，需至提款機操作等語，致林儀柔陷於錯誤，依指示前
      往自動櫃員機操作而匯款4012元至李權哲上開合庫精武分
      行帳戶內。
（四）再於99年1月17日某時，由該詐欺集團成員分別假冒係網
      路購物人員及郵局人員，以電話向顧奕維謊稱：其交易轉
      帳錯誤，需至提款機前操作等語，致顧奕維陷於錯誤，於
      同日16時51分許，依指示前往自動櫃員機操作而匯款1萬
      4017元至李權哲上開合庫精武分行帳戶。
（五）另「阿銘」及其所屬詐欺集團成員取得李權哲上開京城銀
      行帳戶資料後，亦於99年1月17日15時42分，由該詐欺集
      團成員分別假冒係網路購物店家人員及郵局人員，以電話
      向林婉瑜謊稱：其網路購物因店家處理錯誤，將重複扣款
      ，需至郵局之自動櫃員機操作取消等語，致林婉瑜陷於錯
      誤，於同日18時29分，依指示前往自動櫃員機操作而匯款
      7266元至李權哲上開京城銀行帳戶內。
（六）嗣因李權哲遲未接獲核准貸款之訊息，而於99年1月18日
      前往「林代書」所指定寄交上開金融帳戶資料之地點察看
      ，發覺該址並非銀行，且經詢問該址店家人員發現該址亦
      無名為「劉勝隆」之人，因而察覺其遭騙取其上開金融帳
      戶資料；適於同年月19日，「林代書」又撥打電話向李權
      哲佯稱其貸款業經核准，欲向其收取相關費用12300元等
      語，李權哲乃趁機委請其友人蔡慶閔協助，而向「林代書
      」謊稱蔡慶閔亦欲請其代為申辦貸款等情，經「林代書」
      以電話向蔡慶閔確認後，遂向其佯稱：其亦須交付所使用
      之金融帳戶存摺、金融卡及密碼，供伊等為其製作資金進
      出紀錄，較能順利貸得款項云云，而蔡慶閔雖未陷於錯誤
      ，然為協助李權哲追查騙取其上開金融帳戶資料之人，仍
      於同年月20日與李權哲一同至統一便利超商將李權哲業已
      作廢之他本存摺以統一宅即便寄交予「林代書」所指示之
      「王萬吉」之人，並依指示登載收件人所持用之行動電話
      為0000000000，且向超商人員表示欲親自將該包裹送至統
      一宅即便站所，2人旋即於翌日親自將該包裹送至設於臺
      中市○○路○段67號之統一宅即便總行站所內，請站所內
      人員通知其等該包裹領取情形，並報警處理。而「林代書
      」於蔡慶閔告知業已寄交帳戶後，即通知「阿銘」指示蘇
      新景領取上開包裹，並交付0000000000號行動電話予蘇新
      景，復由蘇新景以該行動電話與統一宅即便人員聯繫後，
      於99年1月22日15時30分許，駕駛其所有之上開藍色福斯
      自小客車前至臺中市○○路○段67號統一宅即便站所內，
      自稱為「王萬吉」並簽名領取上開包裹，正欲持所領取之
      上開包裹離開站所之際，即為接獲通知之李權哲會同警方
      當場逮獲而未遂，並扣得「阿銘」交予蘇新景持有之插有
      0000000000號及0000000000號SIM卡之行動電話各1支，暨
      林忠億、林儀柔、顧奕維、林婉瑜發覺受騙後報警處理，
      而循線查悉上情。
二、案經臺中市警察局（現已改制為台中市政府警察局）第六分
    局移送臺灣臺中地方法院檢察署檢察官偵查起訴，暨臺灣臺
    中地方法院檢察署檢察官自動檢舉偵查追加起訴。
        理  由
一、證據能力部分：
（一）按現行刑事訴訟法為保障被告之反對詰問權，排除具有虛
      偽危險性之傳聞證據，以求實體真實之發見，於該法第
      159條第1項明定被告以外之人於審判外之言詞或書面陳述
      ，除法律有規定者外，不得作為證據。又被告以外之人於
      審判外之陳述，雖不符前4條之規定（即刑事訴訟法第159
      條之1至159條之4），而經當事人於審判程序同意作為證
      據，法院審酌該言詞陳述或書面陳述作成時之情況，認為
      適當者，亦得為證據；當事人、代理人或辯護人於法院調
      查證據時，知有刑事訴訟法第159條第1項不得為證據之情
      形，而未於言詞辯論終結前聲明異議者，視為有前項之同
      意，同法第159條之5亦定有明文。考其立法意旨在於傳聞
      證據未經當事人之反對詰問予以核實，原則上先予排除。
      惟若當事人已放棄反對詰問權，於審判程序中表明同意該
      等傳聞證據可作為證據；或於言詞辯論終結前未聲明異議
      ，基於尊重當事人對傳聞證據之處分權，及證據資料愈豐
      富，愈有助於真實發見之理念，且強化言詞辯論主義，使
      訴訟程序得以順暢進行，上開傳聞證據亦均具有證據能力
      。查本件以下所引之被告以外之人於審判外之言詞及書面
      陳述，業經本院審理時予以提示並告以要旨，各經檢察官
      、辯護人及被告表示意見，當事人及辯護人已知該等陳述
      乃傳聞證據，均未於言詞辯論終結前對該等證據內容異議
      ，依上開規定，本院審酌該等證據作成時，並無人情施壓
      或干擾，亦無不當取供之情形，認為以之作為本案之證據
      亦屬適當，是該等證據自均具有證據能力。
（二）又本案判決以下所引用之非供述證據，均係依法定程序合
      法取得，並與本案均具有關聯性，且業經本院依法踐行調
      查證據程序，公訴人、被告及辯護人等復均不爭執各該證
      據之證據能力，且亦查無依法應排除其證據能力之情形，
      是該等證據之證據能力亦均無疑義，合先敘明。
二、認定本件犯罪事實所憑之證據及理由
（一）被告於上開犯罪事實一（一）所示時、地，與「阿銘」一
      同前往收取被害人李權哲為申辦貸款而遭詐騙寄交之前揭
      金融帳戶存摺、金融卡及密碼之包裹，並將該等金融帳戶
      資料交予「阿銘」及其所屬詐欺集團作為犯罪工具，因而
      致被害人林忠億、林儀柔、顧奕維、林婉瑜分別遭該詐欺
      集團成員詐騙，而於如犯罪事實一（二）至（五）所示之
      時間，誤轉帳如犯罪事實一（二）至（五）所示之金額至
      被害人李權哲之上開合庫精武分行及京城銀行帳戶內；暨
      被害人李權哲察覺受騙後，為追查騙取其金融帳戶資料之
      人，乃再依指示以統一宅即便寄交金融帳戶資料，而由被
      告受「阿銘」指示前往領取等事實，業據被告於本院審理
      時坦承不諱，並據證人即被害人李權哲於警、偵訊中及本
      院審理時之證述（詳見警卷第8至10頁、99偵第11128號卷
      第10至13頁、99偵第3099號卷第27至33頁、本院卷卷（二
      ）100年3月8日審理筆錄）、被害人林忠億、林儀柔、顧
      奕維、林婉瑜分別於警詢中證述（依序詳見99偵第11128
      號卷第63至64頁、第75頁、58至59頁、第六分局警卷第34
      至36頁）及統一宅急便人員劉政忠於警、偵訊中及本院審
      理時均證述明確（詳見99交核字第159號卷第7至9頁、99
      偵字第3099號卷第40至42頁、本院卷卷（二）100年3月8
      日審理筆錄），且有合作金庫商業銀行精武分行99年3月
      18日合金精武存字第0990001022號函暨檢附之第00000000
      00000號帳戶新開戶建檔登錄單、當月份交易資料查詢單
      、分戶交易明細表（附於99偵第11128號卷第44至54頁）
      、合作金庫商業銀行精武分行99年4月26日合金精武存字
      第0990001644號函暨檢附之第0000000000000號帳戶交易
      明細表（附於99年度偵字第3099號卷第46至48頁）、京城
      商業銀行文心銀行99年4月22日（99）京城文心分字第097
      號函暨檢附之第000-00-000000-0帳戶客戶存提紀錄單（
      附於99偵第3099號卷第45至45之1頁）、中國信託商業銀
      行股份有限公司99年4月20日中信銀字第09922271205146
      號函暨檢附之第00000-000000-0號帳戶歷史交易查詢（附
      於99偵字第3099號卷第49至51頁）；關於被害人林忠億上
      開遭詐騙之宜蘭信用合作社自動付款機存戶交易明細表（
      附於99偵第11128號卷第68頁）、通聯調閱查詢單（附於
      99偵字第11128號卷第55頁）、宜蘭縣政府警察局宜蘭分
      局民族派出所受理刑事案件報案三聯單（附於99偵第1112
      8號卷第65頁）、宜蘭縣政府警察局宜蘭分局民族派出所
      受理詐騙帳戶通報警示簡便格式表（附於99偵字第11128
      號卷第66頁）、金融機構聯防機制通報單（附於99偵字第
      11128卷第67頁）、內政部警政署反詐騙諮詢專線紀錄表
     （99偵字第11128號卷第69至70頁）；關於被害人林儀柔上
      開遭詐騙之匯款帳戶存摺交易明細（附於99偵字第11128號
      卷第78頁）、通聯調閱查詢單（附於99偵字第11128號卷
      第57頁）、宜蘭縣政府警察局礁溪分局三城派出所受理詐
      騙帳戶通報警示簡便格式表（附於99偵字第11128號卷第
      76頁）、宜蘭縣政府警察局礁溪分局三城派出所受理各類
      案件紀錄表（附於99偵字第11128號卷第77頁）、內政部
      警政署反詐騙諮詢專線紀錄表（附於99偵字第11128號卷
      第79至80頁）；關於被害人顧弈維上開遭詐騙之郵局自動
      櫃員機交易明細表（附於99偵字第11128號卷第61頁）、
      台中市警察局第四分局春社派出所受理詐騙帳戶通報警示
      簡便格式表（附於99偵字第11128號卷第60頁）、內政部
      警政署反詐騙諮詢專線紀錄表（附於99偵字第11128號卷
      第60頁背面）、臺中市警察局第四分局春社派出所受理刑
      事案件報案三聯單（附於99偵字第11128號卷第61頁背面
      ）；關於被害人林婉瑜上開遭詐騙之臺中市警察局第六分
      局市政派出所受理各類案件紀錄表影本（附於第六分局警
      卷第37頁）、新光銀行自動櫃員機明細表（附於第六分局
      警卷第39頁）、內政部警政署反詐騙諮詢專線紀錄表（附
      於第六分局警卷第42、43頁）、臺中市警察局第六分局市
      政派出所受理詐騙帳戶通報警示簡便格式表（附於第六分
      局警卷第44頁）、金融機構聯防機制通報單（附於第六分
      局警卷第45頁）、臺中市警察局第六分局市政派出所受理
      刑事案件報案三聯單（附於第六分局警卷第46頁）；及
      0582-XY車籍查詢-基本資料詳細畫面（附於第六分警卷第
      23頁）、門號為0000000000之台灣大哥大資料查詢（附於
      99偵字第3099號卷第19頁）、門號為0000000000之中華電
      信資料查詢（附於99偵字第3099號卷第20頁）、查獲現場
      照片（附於第六分局警卷第21-22頁）、被告領取收件人
      為王萬吉之包裹照片（附於第六分局警卷第24-26頁）、
      統一速達股份有限公司99年8月27日統速字第153號函暨檢
      附之配送聯單據（附於本院卷（一）第47至50頁）、扣案
      之門號為0000000000、0000000000之行動電話各1支（均
      含SIM卡）在卷可資佐證，此部分事實，洵堪認定。
（二）按刑法上之故意，可分為直接故意與不確定故意（間接故
      意），所謂「不確定故意」，係指行為人對於構成犯罪之
      事實，預見其發生而其發生並不違背其本意者，刑法第13
      條第2項定有明文。查金融機構之帳戶存摺等相關資料事
      關個人財產權益之保障，其專有性甚高，除非本人或與本
      人親密關係者，難認有何理由可自由流通使用該存摺，一
      般人均有妥為保管及防止他人任意使用之認識，縱特殊情
      況偶需交付他人使用，亦必深入瞭解用途及合理性，始予
      提供，且該等專有物品如落入不明人士手中，而未加以闡
      明正常用途，極易被利用為與財產有關之犯罪工具，此為
      吾人依一般生活認知所易於體察之常識。且金融機構之帳
      戶一般人均可輕易申請開設，並未設有任何特殊之限制，
      此乃眾所周知之事實，依一般人之社會生活經驗，倘係經
      由合法管道之收入或支出，其於金融帳戶之存放及提領，
      本可自行向金融行庫開立帳戶後使用，殊無大費周章使用
      他人帳戶之必要；況且近來類詐騙案件層出不窮，詐騙集
      團多利用人頭帳戶做為出入帳戶，不僅廣為媒體所披載，
      亦經政府一再宣導提醒注意，尤以現今各地金融機構所設
      自動提款機莫不設定轉帳之警示畫面，或張貼警示標語，
      促請使用大眾注意，衡諸目前社會以電視、報紙甚至網路
      等管道流通資訊之普及程度，以及使用自動提款機從事提
      款、轉帳交易之頻繁，苟見有陌生人不思以自己名義申請
      開立帳戶使用，反而向不特定人蒐集他人之金融機構帳戶
      使用，豈會絲毫未加懷疑其所收集帳戶之來源及目的？是
      依一般人通常之知識、智能及經驗，均已能預見取得陌生
      人金融帳戶資料之來源可能係以不法方式取得；而蒐集帳
      戶之目的則多係欲藉該帳戶取得不法犯罪所得，並隱匿帳
      戶內資金之實際取得人之身分，以逃避追查，被告為智識
      正常之成年人，且受有高等教育自難諉為不知。雖被告於
      警、偵訊中及本院準備程序時否認知悉係收取他人金融帳
      戶資料之包裹乙節，然被告於本院審理時已坦承「阿銘」
      係以每次1500元之代價委請其代為收取包裹，且帶同其前
      往領取犯罪事實一（一）所示之包裹，以教其如何領得包
      裹等情（參本院卷卷（一）第101頁審理筆錄），「阿銘
      」顯無對被告隱瞞其所領取包裹之內容物為何之必要，堪
      認被告應知悉其所代為領取之物係裝載他人金融帳戶資料
      之包裹。再者，參以被告於偵查中所供稱：該包裹係「阿
      銘」叫伊幫忙領取的，該包裹之收件人為「王萬吉」，而
      「王萬吉」並非「阿銘」之本名；且伊本身已有2支手機
      ，但「阿銘」於領取該包裹前幾天又交付予伊一支0932之
      手機供其與伊聯絡所用，於領取該包裹前1天再交付0911
      手機予伊，並要伊自稱為「王萬吉」之人，伊有覺得事情
      很奇怪等語（見99年偵字第3099號卷第7頁偵訊筆錄），
      足徵被告主觀上對於代為收取他人金融帳戶資料之來源及
      目的為不法已有所認識，縱使如此，被告仍代為收取被害
      人李權哲所有之上開帳戶存摺、金融卡及密碼，並轉交予
      「阿銘」，則其主觀上顯具有縱使上開金融帳戶資料係遭
      人以詐騙或其他不法方式取得，且該等資料轉交予「阿銘
      」後，被持以實施犯罪，作為詐騙被害人匯款之用，亦均
      不違背其本意之不確定詐欺故意至明。
（三）次按正犯、從犯之區別，係以其主觀犯意及客觀犯行為標
      準，凡以自己犯罪之意思而參與犯罪，無論其所參與者是
      否犯罪構成要件之行為，皆為正犯，其以幫助他人犯罪之
      意思而參與犯罪，其所參與者，苟係犯罪構成要件之行為
      ，亦為正犯，必以幫助他人犯罪之意思而參與犯罪，其所
      參與者又為犯罪構成要件以外之行為，始為從犯（最高法
      院25年度上字第2253號判例、49年度臺上字第77號判例參
      照）。另按共同正犯之意思聯絡，原不以數人間直接發生
      者為限，即有間接之聯絡者，亦包括在內，如甲分別邀約
      乙、丙犯罪，雖乙、丙間彼此並無直接之聯絡，亦無礙於
      其為共同正犯之成立（最高法院77年度臺上字第2135號判
      例意旨參照）；又共同正犯，係共同實施犯罪行為之人，
      在共同意思範圍內，各自分擔犯罪行為之一部，相互利用
      他人之行為，以達其犯罪之目的，其成立不以全體均參與
      實施犯罪構成要件之行為為要件；參與犯罪構成要件之行
      為者，固為共同正犯；以自己共同犯罪之意思，參與犯罪
      構成要件以外之行為，或以自己共同犯罪之意思，事前同
      謀，而由其中一部分人實行犯罪之行為者，亦均應認為共
      同正犯，使之對於全部行為所發生之結果，負其責任（最
      高法院92年度臺上字第2824號判決意旨參照）。再按利用
      網路傳輸訊息或撥打電話等為詐欺取財之行為，通常係一
      集團性之犯罪，該犯罪集團為逃避警方查緝，大多採分工
      方式為之，即先由部分成員負責取得人頭帳戶，復由負責
      行騙之成員，撥打電話或利用網路，虛擬各種理由，誘騙
      被害人將款項匯入該預先取得之帳戶，再由負責領款或取
      款之車手，前往自動提款機提領或向被害人收取詐騙所得
      之贓款；是詐欺取財之犯罪集團，如欠缺其中任何一組成
      員之協力，均將無法達成其犯罪目的。查本件係由「阿銘
      」所屬詐騙集團成員先撥打電話告知可代為申辦貸款之訊
      息以誘騙民眾提供金融機構帳戶存摺、金融卡、密碼；復
      由「阿銘」或以每次1500元之代價指示被告前往指定地點
      ，收取欲申辦貸款之人所寄交之金融機構帳戶存摺、金融
      卡及密碼；再由該詐欺集團成員負責假冒為購物網站人員
      或銀行人員，以民眾網路購物誤設定為分期付款等情為由
      ，撥打詐騙電話使被害人陷於錯誤，而依其等指示操作自
      動櫃員機匯款進入「阿銘」或被告所收取之人頭帳戶等情
      ，業已詳如前述，堪認其等就上開詐欺取財犯行，係相互
      協助分工完成撥打詐騙電話、取得人頭帳戶及提領詐騙款
      項等行為。雖被告僅負責收取他人遭詐騙而寄交之人頭帳
      戶之行為，並未親自參與詐騙被害人等之行為，然其就正
      犯行為不僅有所認識，並且意識到其本人在整個犯罪計畫
      中所扮演之角色，且清楚認知其他共同正犯能利用到其本
      人工作成果，而繼續朝完成犯罪目標之方向前進；再被告
      所為又係完成整個詐騙行為不可或缺之行為，是依被告所
      為之犯行及整體犯罪內容以觀，被告與「阿銘」及其所屬
      詐欺集團就上開犯行間，顯有犯意聯絡及行為分擔，自應
      就共同實施之犯行同負共同正犯責任；辯護人以被告所為
      僅應論以幫助詐欺取財罪，難認為有據。
（四）綜上所述，本件事證已臻明確，被告上開犯行均堪認定，
      應予依法論科。
三、論罪科刑
（一）按行為人原已具有犯罪之故意或行為，而由有調查、偵查
      犯罪職權之公務員運用偵查技巧，引誘其暴露犯罪事證而
      予逮捕偵辦（俗稱「釣魚」或「誘捕偵查」），自與「陷
      害教唆」情形有別，要難認為違法；又於「誘捕偵查」之
      情形，因被害人為協助警察辦案佯稱交付財物，而將負責
      取款之人（車手）誘出以求人贓俱獲，因其無實際交付款
      項之真意，且在警察監視之下伺機逮捕，則該次行為，僅
      能論以未遂。查本件被害人李權哲係於發覺受騙後，為求
      人贓俱獲，乃委請友人蔡慶閔佯稱欲申辦貸款，而將負責
      領取金融帳戶資料包裹之人誘出，並報警而會同警方一同
      逮捕被告，已詳如前述，因蔡慶閔實際上並無陷於錯誤，
      亦無交付金融帳戶資料之真意，依前開說明，被告就犯罪
      事實一（六）所為，應僅屬未遂。故核被告就犯罪事實一
      （一）至（五）所為，均係犯刑法第339條第1項之詐欺取
      財罪；另就犯罪事實一（六）所為，則係犯同法第339條
      第3項、第1項之詐欺取財未遂罪。又被告與「阿銘」及其
      所屬詐欺集團成員間，就上開犯行均有犯意聯絡及行為分
      擔，已詳如前述，均為共同正犯。被告已著手於犯罪事實
      一（六）所示詐欺行為之實行而不遂，為未遂犯，爰依刑
      法第25條第2項規定，按既遂犯之刑減輕其刑。
（二）再依據95年7月1日修正生效之刑法第56條修正理由之說明
      ，謂「對繼續犯同一罪名之罪者，均適用連續犯之規定論
      處，不無鼓勵犯罪之嫌，亦使國家刑罰權之行使發生不合
      理之現象。」「基於連續犯原為數罪之本質及刑罰公平原
      則之考量，爰刪除有關連續犯之規定」等語，即係將本應
      各自獨立評價之數罪，回歸本來就應賦予複數法律效果之
      原貌。是行為人反覆實行之犯罪行為茍係在刑法修正施行
      後者，因法律之修正已生阻斷連續犯之法律效果，除認應
      合於接續犯、繼續犯、集合犯等實質上一罪關係而以一罪
      論處外，基於一罪一罰之刑罰公平性，自應併合處罰。又
      集合犯係指立法者所制定之犯罪構成要件中，本即預定有
      數個同種類行為而反覆實行之犯罪而言。故是否集合犯之
      判斷，客觀上，自應斟酌法律規範之本來意涵、實現該犯
      罪目的之必要手段、社會生活經驗中該犯罪必然反覆實行
      之常態及社會通念等；主觀上，則視其反覆實施之行為是
      否出於行為人之一個犯意，並秉持刑罰公平原則，加以判
      斷之（最高法院96年第九次刑庭總會決議意旨參照）。經
      查，本件被告與「阿銘」及其所屬詐欺集團共犯如犯罪事
      實一所示之詐欺取財行為，各該次犯行明顯且屬可分，各
      個犯罪時間點亦有所差異性存在，且於為各次詐欺取財罪
      後，各該次行為即已完成，是犯罪事實一所示各次犯行應
      屬各自獨立之行為，各具獨立性，並無密切不可分之關係
      ，尚與接續犯之構成要件不符。再者，詐欺取財罪之構成
      要件，並無從認定立法者本即預定該犯罪之本質必有數個
      同種類行為而反覆實行之集合犯行，且既於對被害人施以
      該次詐騙行為後，該次犯罪已經完成，故犯罪事實一所示
      之各次詐欺取財犯罪，亦難認係屬集合犯犯罪。另參諸上
      開刑法第56條之修正理由，即係將本應各自獨立評價之數
      罪，回歸本來就應賦予複數法律效果之原貌，因此，就刑
      法第56條修正施行後屬獨立可分之犯行，自應採一罪一罰
      ，始符合立法本旨。故被告所共犯如犯罪事實一所示各詐
      欺取財犯行，應係基於各別犯意為之，且行為時間亦有所
      不同，應予分論併罰；辯護人認被告所為係屬幫助詐欺行
      為，並以被告係以一領取被害人李權哲金融帳戶資料之幫
      助詐欺行為幫助正犯詐欺被害人林忠億、林儀柔、顧奕維
      、林婉瑜，而認就上開犯罪事實一（一）至（五）所示行
      為應論以一想像競合犯，容有未洽，附此敘明。另按於第
      一審辯論終結前，得就與本案相牽連之犯罪或本罪之誣告
      罪，追加起訴；追加起訴，得於審判期日以言詞為之，刑
      事訴訟法第265條定有明文，是蒞庭檢察官於本案第一審
      辯論終結前之99年11月16日，追加起訴被告所犯犯罪事實
      一（六）所示之詐欺取財未遂犯行，因認屬被告一人犯數
      罪之相牽連案件，依前開說明，本院自得併予裁判，亦併
      予敘明。
（三）爰審酌被告正值青壯之年，不思守法自制，循正當途徑獲
      取所需，竟參與詐騙集團負責取得人頭帳戶，助長詐欺取
      財犯罪之風，並使該等犯罪集團核心成員藏身幕後，有礙
      於對該犯罪集團其餘成員之追查，加深犯罪之猖獗，破壞
      社會秩序甚鉅，且造成本件被害人李權哲等受騙致有損失
      ，所生損害非輕，惟念及被告僅係擔任集團中負責收取帳
      戶之角色，尚非屬該犯罪集團之核心份子，暨斟酌其於本
      院審理時已坦承犯行，且與本案被害人均已達成民事和解
      ，有與被害人李權哲、顧奕維、林婉瑜達成調解之臺中臺
      中地方法院調解程序筆錄共3份及匯款予被害人林忠億與
      林儀柔之匯款執據各1份在卷可按，犯後態度尚佳，及其
      高中畢業之智識程度，家庭經濟狀況小康之生活狀況等一
      切情狀，分別量處如主文所示之刑，並均諭知如易科罰金
      之折算標準。另查被告未曾因故意犯罪受有期徒刑以上刑
      之宣告，有其臺灣高等法院被告前案紀錄表在卷可按，核
      其因一時失慮致犯本罪，惟其參與犯罪情節尚輕，犯罪所
      得亦非多，且業已坦承犯行，並均已被害人達成民事和解
      ，經此偵、審及刑之宣告等教訓，當知謹慎而無再犯之虞
      ，暨參諸刑罰固屬國家對於犯罪之人，以剝奪法益之手段
      ，所加之公法制裁，惟其積極目的，則在預防犯人之再犯
      ，故對於初犯，惡性未深，天良未泯者，若因偶然觸法，
      即置諸刑獄自非刑罰之目的，是本院斟酌再三，認所宣告
      之刑以暫不執行為適當，爰併予宣告緩刑3年，以勵自新
      。
（四）末按共同正犯因相互間利用他人之行為，以遂行其犯意之
      實現，本於責任共同之原則，有關沒收部分，對於共犯間
      供犯罪所用之物，自均應為沒收之諭知（最高法院91年度
      臺上字第5583號判決參照）。再按行動電話之服務須以SI
      M卡為介面，故行動電話業者於出租行動電話門號予消費
      者使用時，即同時附帶提供SIM卡給消費者做為門號使用
      之介面，故於該公司接受消費者申辦門號並將該門號開通
      上線時，該公司即將SIM卡所有權移轉予消費者（最高法
      院97年度台上字第1952、2230號判決參照）。查本件扣案
      之門號為0000000000號及0000000000號之NOKIA廠牌行動
      電話各1支（含各該門號SIM卡1枚），係共犯「阿銘」交
      予被告所持用，專供聯繫為本案詐欺取財犯罪所用之物，
      業據被告於偵、審中均供承明確，爰依刑法第38條第1項
      第2款之規定，併予宣告沒收。至其餘扣案之門號為00000
      00000號及0000000000號之行動電話各1支（含各該門號
      SIM卡1枚），被告辯稱係供個人使用之物，並未使用與詐
      欺集團成員聯絡等語，復無證據足認該等扣案物已供本件
      犯罪所用或係預備供犯罪所用之物，均爰不併予宣告沒收
      ，附此敘明。
據上論斷，應依刑事訴訟法第299條第1項前段，刑法第28條、第
339條第1項、第3項、第25條、第41條第1項前段、第8項、第51
條第5款、第74條第1項第1款、第38條第1項第2款，刑法施行法
第1條之1第1項、第2項前段，判決如主文。
本案經檢察官謝志遠到庭執行職務。
中    華    民    國   100    年    3     月    29    日
                   刑事第五庭  法  官  簡璽容
以上正本證明與原本無異。
如不服本判決應於收受判決後10日內向本院提出上訴書狀，並應
敘述具體理由；其未敘述上訴理由者，應於上訴期間屆滿後20日
內向本院補提理由書（均須按他造當事人之人數附繕本）「切勿
逕送上級法院」。
                               書記官  張雅如
中    華    民    國   100    年    3     月    29    日
附錄論罪科刑法條
中華民國刑法第339條
（普通詐欺罪）
意圖為自己或第三人不法之所有，以詐術使人將本人或第三人之
物交付者，處 5 年以下有期徒刑、拘役或科或併科 1 千元以下
罰金。
以前項方法得財產上不法之利益或使第三人得之者，亦同。
前二項之未遂犯罰之。